最高法院刑事判決　　　　　　　九十四年度台上字第九六九號
　　上　訴　人　丙○○
　　　　　　　　　　　　8號之.
　　　　　　 　 乙○○
　　　　　　　　甲○○
　　　　　　　　　　　　在押.
上列上訴人等因違反毒品危害防制條例案件，不服台灣高等法院
台南分院中華民國九十三年十一月二十五日第二審更審判決（九
十三年度重上更(六)字第四三０號，起訴案號：台灣台南地方法院
檢察署八十九年度偵字第一二一三一號），提起上訴，本院判決
如下：
    主  文
上訴駁回。
    理  由
一丙○○、甲○○部分：
按刑事訴訟法第三百七十七條規定，上訴於第三審法院，非以判
決違背法令為理由，不得為之。是提起第三審上訴，應以原判決
違背法令為理由，係屬法定要件。如果上訴理由狀並未依據卷內
訴訟資料，具體指摘原判決不適用何種法則或如何適用不當，或
所指摘原判決違法情事，顯與法律規定得為第三審上訴理由之違
法情形，不相適合時，均應認其上訴為違背法律上之程式，予以
駁回。本件上訴人丙○○上訴意旨略稱：(一)、原判決事實欄記載
：李金龍於民國八十九年十月十八日在大橋派出所附近，同時販
賣海洛因及安非他命予陳建成等情。惟理由欄則援引證人陳建成
警訊中所述：於八十九年十月十七日或十八日，在大橋三街向李
金龍買海洛因及安非他命等語為論罪之依據。顯然原判決認定在
大橋派出所附近販賣毒品之事實與所採用之證據（在大橋三街買
賣毒品之供述）不相適合；且陳建成並未明確供述係八十九年十
月十七日或十八日購買毒品，原判決逕認為十八日，又未說明其
認定之理由，有判決理由不備之違法；究竟實情為何？原審未詳
查，僅憑陳建成之供詞認定上訴人等有該販賣毒品犯行，亦有未
合。(二)、原判決事實欄記載：丙○○、乙○○向曾國銘以海洛因
一兩新台幣（下同）十二萬元，販入海洛因一兩多等情，惟理由
欄卻引用上訴人乙○○於第一審及原審法院更(五)審時所供：海洛
因一兩十二萬元販入等語，認丙○○、乙○○販入海洛因一兩十
二萬元，足見事實欄及理由欄所載販入之海洛因重量不盡相符，
其判決當然違背法令。(三)、在甲○○身上查獲之三包海洛因重量
，原判決事實欄記載為「驗後淨重」０．四四公克，理由欄則稱
「總淨重」０．四四公克，亦不一致，難謂適法。(四)、原判決第
十一頁第七行至第九行理由欄稱：「……被查獲時仍持有附表一
編號一、五所示安非他命四七九．三八公克、附表一編號二、三
、四所示海洛因毛重五十七點三七公克（驗餘淨重四十三點八一
公克）」等語，惟查原判決附表一編號一、五所示安非他命共計
應為四八０．九五公克，與上述理由欄所載四七九．三八公克已
有不符；另附表一編號二所示海洛因既載為「驗餘淨重」，且原
判決事實欄就附表一編號三、四所示海洛因既稱「驗後淨重」，
則上開理由欄稱海洛因「毛重」五十七點三七公克，亦有未合。
又理由欄（原判決第十二頁第九行至第十行）稱送驗白粉十五包
均含海洛因成分，合計「淨重」四二．五八公克，復與原判決附
表一編號二所載「驗餘淨重」不相符合，均有判決理由矛盾之違
法。(五)、警方在丙○○與乙○○同居之房間內查獲之安非他命及
海洛因等毒品，均為乙○○向綽號「國泰」之曾國銘購買，此經
乙○○供明在卷，且原判決亦認查獲之小塑膠袋、紙條及電子秤
等物均為乙○○所有，是上開毒品及物品，均無積極證據可認屬
丙○○所有。又證人李金龍、同案被告甲○○均未指證丙○○有
指示渠等如何販賣毒品或介入販賣毒品之行為，證人即購買毒品
之李文龍、陳建成均指稱渠等係與李金龍、甲○○接觸，從未見
過丙○○，原判決遽認丙○○有共同連續販賣毒品犯行，有證據
上理由矛盾之違法。(六)、同居並不等於共謀，原判決以丙○○與
乙○○係同居男女及丙○○曾下樓帶販賣毒品之曾國銘上樓為由
，逕認丙○○有共同販賣毒品之犯意聯絡及行為分擔，尚嫌率斷
。又原判決以丙○○為乙○○之同居男友，與李金龍為表兄弟關
係，依常情，男女同居，其生活費用主要來源由男人負責，無非
以推測擬制之方法，逕認丙○○立於主謀地位，進而認販賣毒品
由乙○○出面，應係由丙○○主導云云，其採證顯違證據法則。
(七)、原判決既認定八十九年八月七日乙○○有向渠父索取三十萬
元現金，則乙○○是否以該款向曾國銘購買毒品或以之為生活費
，丙○○並不知情，且上開說明顯與原判決所指男女同居，生活
費用由丙○○負責，販賣毒品由丙○○主導等由，相互矛盾。(八)
、扣案乙○○所寫販賣毒品之相關紙條，並無丙○○之字跡，益
證丙○○未參與販賣毒品犯行等語。上訴人甲○○上訴意旨則略
稱：(一)、陳建成被警查獲後，始打0000000000號行動
電話給李金龍表示要買海洛因，足見其原聯絡者非甲○○。陳建
成已被查獲，不可能還要買毒品，若其在警方授意下向人佯稱要
買毒品，因無買受之意思，買賣雙方之意思表示並未合致。原判
決既認甲○○下樓即為警埋伏查獲，故其未碰到陳建成，即未著
手販賣毒品行為，自無未遂可言，故本件為陷害教唆，原審未調
查當初陳建成有無攜帶金錢及雙方有無販賣之合意即認甲○○犯
販賣毒品未遂罪，有調查未盡之違法。(二)、陳建成於警訊時稱要
買三千元之海洛因，原審既認海洛因每小包三千元，然原審又認
甲○○攜帶海洛因三包下樓準備要賣陳建成，顯有證據上理由矛
盾之違法。又該三包淨重０．四四公克之海洛因市價為多少，原
審未查明，即認該三包海洛因要販賣給陳建成，亦有應予調查之
證據未予調查之違法等語。
惟查證據之取捨、證據證明力之判斷及事實有無之認定，為事實
審法院之職權，苟其取捨判斷與認定，並不違背論理法則及經驗
法則，即不容任意指為違法，而執為第三審適法之上訴理由。本
件原審認定上訴人丙○○、甲○○有原判決所載之販賣毒品犯行
，係以該事實業據證人即向上訴人購買毒品之李文龍於警訊及偵
查中、陳建成於警訊、偵查中證述明確，陳建成於警局並指認甲
○○即為要賣海洛因予伊之綽號「阿彬」者。上訴人甲○○於偵
查中供稱：陳建成打電話給我，說要拿海洛因，叫我下樓，我下
樓就被捕，他原本要找乙○○，我說不知道，他又知道我身上有
毒品，他才叫我下去等語；於第一審又供稱：案發日到樓下，是
因陳建成說他沒有毒品，查獲當日所以與陳建成約在丙○○住處
樓下，乃因我當時在丙○○那邊等語，甲○○既自承因陳建成無
毒品，而與陳建成相約在丙○○住處樓下見面，核與陳建成所述
：是甲○○說要向「阿弟仔」（即李金龍）拿毒品出來賣我等情
節大致相符，甲○○又係當場為警查獲，足徵甲○○確有參與著
手販賣第一級毒品海洛因犯行。丙○○與乙○○係同居之男女朋
友，丙○○與李金龍係表兄弟，而乙○○於偵查及第一審調查時
均供稱：扣案之海洛因及安非他命係查獲前二個月，伊與丙○○
一起向綽號「國泰」者（即曾國銘）買的，當「國泰」抵達時，
由丙○○下樓帶他上來，進入我們房間談，約談一個鐘頭等語，
足證查扣之毒品係丙○○與乙○○共同販入。又上開販入之毒品
數量不少，且乙○○持有電子秤及小塑膠袋一包，如該毒品係供
二人施用，非二人身體短期間所能負荷，而海洛因、安非他命價
格昂貴，購入後如久未吸用，易受潮而影響施用品質，丙○○、
乙○○二人應無僅為自己施用而預先大量購入存放之理，從而可
見其二人顯有販賣之犯意甚明。甲○○為警查獲時，身上持有之
三包毒品經鑑驗結果為海洛因，有法務部調查局鑑驗通知書在卷
可稽，證人即查獲本案之警員黃國友於原審法院更(四)審調查時證
稱：從甲○○身上查出之毒品，跟陳建成要交易之數量相同等語
，故該三包海洛因為甲○○欲販賣之毒品。甲○○在丙○○居住
處僅住二、三天，是其僅應就八十九年十月二十日之販賣海洛因
未遂部分負責。扣案之毒品經送驗結果，分別為海洛因及安非他
命，其毛重、驗後淨重及包裝重均如原判決附表所載，有內政部
警政署刑事警察局鑑驗通知書、說明書及法務部調查局鑑定通知
書在卷可稽。而海洛因、安非他命物稀價昂，且為政府嚴予查緝
之違禁物，凡販賣者，苟無利可圖，無甘冒被查緝法辦危險，而
平價供應他人或送他人之理，上訴人等販賣毒品顯有從中賺取差
額圖利之營利意圖。此外，復有查扣供販賣毒品所用之電子秤、
小塑膠袋、丙○○及共犯李金龍所有之行動電話手機、共犯乙○
○書寫販賣毒品紀錄之紙條等可資佐證等證據，予以綜合判斷，
認丙○○所為，係犯毒品危害防制條例第四條第一項、第六項之
販賣第一級毒品既遂及未遂罪、同條第二項之販賣第二級毒品罪
，依想像競合犯及連續犯規定，從一重之連續販賣第一級毒品罪
處斷。甲○○所為，係犯同條例第四條第六項、第一項販賣第一
級毒品未遂罪。丙○○與乙○○、李金龍就販賣海洛因予李文龍
及八十九年十月十八日販賣海洛因及安非他命予陳建成之犯行，
丙○○、甲○○與乙○○、李金龍就八十九年十月二十日販賣海
洛因予陳建成未遂之犯行，分別有犯意聯絡及行為分擔，均為共
同正犯。甲○○部分依未遂犯規定減輕其刑，丙○○及甲○○並
依刑法第五十九條規定減輕其刑，甲○○部分遞減之。再酌情量
處其刑，已詳其所憑證據及認定之理由。並指駁、說明丙○○
、甲○○於原審審理時否認犯罪，所辯為卸責之詞；證人陳建成
於原審法院更(四)審時所為有利甲○○之供詞，為迴護甲○○之詞
，均不足採之理由。所為論斷，均有卷存證據資料可資覆按。查
原判決係依憑李文龍之供述，認丙○○、乙○○、李金龍等人係
在台南縣警察局永康分局大橋派出所附近販賣毒品予李文龍、陳
建成，至於陳建成所言在大橋三街購買毒品等情，其所述地點係
街名，李文龍則未以街名說明，二人所述無矛盾之處；又陳建成
並無法記憶究竟係於八十九年十月十七日或十八日購買毒品，原
判決認係在十八日，雖未說明其認定之理由，於判決本旨並不生
影響，尚難執此指摘原判決違法。又原審認上訴人等有販賣毒品
予陳建成，並非僅憑陳建成之片面供述，上訴意旨謂原判決僅憑
陳建成之供述認定，亦有誤會。原判決事實欄記載丙○○、乙○
○向曾國銘以每兩十二萬元之價格買入一兩多之海洛因等情，原
判決理由欄並說明查扣之海洛因驗後淨重為四十三．八一公克，
並以此重量為沒收及銷燬之諭知，而一兩為三十七點五公克，故
原判決認販入之海洛因為一兩多，並無違論理法則，至於理由欄
內係說明乙○○對其販入毒品之價格，前後供述不一，應以其於
第一審及原審更(五)審時所述海洛因一兩十二萬元之價格販入為可
採，並無事實與理由矛盾之違誤。又毒品於鑑定時須取出一部分
檢驗其成分，此部分已因檢驗而耗損，故鑑定所得重量為包含包
裝之毛重，及扣除包裝之淨重，即驗後（驗餘）淨重，而總淨重
乃指數包毒品之淨重總和，故原判決所載「驗後淨重」、「總淨
重」、「驗餘淨重」、「淨重」及「毛重」，彼此間並無矛盾可
言，上訴意旨謂上開記載相互矛盾云云，亦屬誤會。至於原判決
第十一頁第七行至第十行，乃說明丙○○被查獲時仍持有數量非
微小之海洛因及安非他命，足見其有販賣之意圖，並非說明其應
沒收銷燬之數量，故其所稱尚持有原判決附表一編號一、五所示
安非他命四七九．三八公克，雖有誤載（應共重四八０．九五公
克），但於判決本旨亦不生影響，自不得執此為第三審適法之上
訴理由。李金龍、李文龍、陳建成等人雖未指證丙○○有共同販
賣毒品犯行，但原判決係依憑乙○○所述認定丙○○有共同販入
毒品犯行，而丙○○與乙○○之共犯關係，李金龍等人並不一定
知悉，故其等未為不利丙○○之供述，並不得據為有利丙○○之
認定，原判決之採證、認事並無上訴意旨所指理由矛盾之違法。
依乙○○之供述，丙○○有帶曾國銘上樓，並與乙○○共同向曾
國銘洽談約一個小時後，向曾國銘販入海洛因及安非他命，原審
依此並參酌丙○○與乙○○為同居男女朋友，丙○○又與李金龍
為表兄弟，而認定其彼此間有販賣毒品之犯意聯絡及行為分擔，
此為原審認事、採證職權之合法行使，至於原判決所為男女同居
，生活費用由男人負責，從而推認本件由丙○○主謀等說明，縱
認有欠妥當，但除去此部分之論斷，於原判決之認丙○○為共同
正犯之論據，並不生影響，自難執此謂原判決違法。查扣乙○○
記載販賣毒品之字條，雖無丙○○之筆跡，但丙○○並不一定要
參與該記載，丙○○上訴意旨謂此可證明其未參與販賣毒品犯行
云云，亦非合法之上訴理由。原判決係認定陳建成已於八十九年
十月十八日向丙○○、乙○○、李金龍買過一次毒品，甲○○於
八十九年十月十七、十八日住進丙○○之租住處後，乃參與丙○
○等三人之販賣毒品犯行，而同年月二十日下午陳建成為警查獲
後，警方為逮捕販賣毒品予陳建成者，而叫陳建成打電話向李金
龍表示要買海洛因，電話由甲○○接聽，而由甲○○持毒品下樓
欲販賣予陳建成等情。依此情事，丙○○、甲○○等人本即有販
賣毒品犯意，警方所為並非對無販賣毒品犯意之上訴人為陷害教
唆，甲○○已答應持毒品下樓販賣，且已持毒品下樓，即已著手
於販賣毒品行為之實行，原判決論以販賣毒品未遂罪，並無不合
。甲○○上訴意旨依憑己見，謂警方係陷害教唆，及其未著手販
賣海洛因犯行云云，指摘原判決違法，顯非適法之上訴理由。原
審依證人即警員黃國友之證言，認甲○○持三包海洛因欲販賣予
陳建成，至於陳建成於警訊時所稱：八十九年十月二十日打電話
給「阿弟仔」（即李金龍），要買海洛因三千元云云，與黃國友
所述不符，為原判決所不採，原判決引用其警訊時供述，僅引用
其當天有打電話欲向「阿弟仔」買海洛因，而由甲○○接電話，
甲○○因而拿毒品下來販賣，而為警當場查獲部分之供述，原判
決雖未詳述其取捨證言之理由，惟不影響判決本旨，尚難執此為
合法之上訴理由。又案發時海洛因之市價為何，於上訴人等是否
成立犯罪無關，並非待證事項，原審不予調查，並不違法。至於
其他上訴理由，乃係就原審認事、採證職權之合法行使，依憑己
見所為之任意指摘，並重為單純事實上之爭執，否認犯罪，顯與
得為第三審上訴理由之違法情形不相適合，衡以前開說明，丙○
○、甲○○之上訴均違背法律上之程式，應予駁回。
二乙○○部分：
查上訴期間為十日，自送達判決後起算，刑事訴訟法第三百四十
九條前段定有明文。本件上訴人乙○○因違反毒品危害防制條例
案件，經原審判決後，於九十三年十二月十日合法送達，有送達
證書附卷可按，其上訴期間，因上訴人羈押於原審法院所在地之
看守所，無在途期間可言，截至同年十二月二十日業已屆滿，其
期間之末日又非星期日、紀念日或其他休息日，乃延至同年十二
月二十一日始行提起上訴，顯已逾期，其上訴自非合法，應予駁
回。
據上論結，應依刑事訴訟法第三百九十五條前段，判決如主文。
中　　華　　民　　國　九十四　年　　三　　月　　三　　日
                      最高法院刑事第十庭
                          審判長法官  陳　正　庸
                                法官  賴　忠　星
                                法官  王　居　財
                                法官  林　開　任
                                法官  林　立　華
      本件正本證明與原本無異
                                      書  記  官
中　　華　　民　　國　九十四　年　　三　　月　　八　　日
                                                      Ｖ
